【裁判字號】    97,聲,4
【裁判日期】    970415
【裁判案由】    訴訟救助
【裁判全文】
臺中高等行政法院裁定
                                       97年度聲字第4號
聲  請  人  甲○○
            乙○○
上列聲請人因與中央健康保險局中區分局及高屏分局間給付健保
費事件（本院97年簡字第38號），聲請訴訟救助，本院裁定如下
：
    主  文
聲請駁回。
聲請程序費用由聲請人共同負擔。
    理  由
一、按當事人無資力支出訴訟費用者，依行政訴訟法第101條規
    定，法院固應依聲請准予救助，惟此項救助之事由，依同法
    第102條第2項及第3項規定，應提出依證據之性質能即時調
    查之證據以釋明之，或由受訴行政法院管轄區域內有資力之
    人提出保證書代之。而所謂無資力，係指窘於生活，且缺乏
    經濟上之信用而言（最高法院43年度台抗字第152號判例參
    照）。又「經分會准予法律扶助之無資力者，其於訴訟程序
    中，向法院聲請訴訟救助時，應准予訴訟救助。但另有不符
    法律扶助事實之證明者，不在此限。」法律扶助法第62條亦
    有明文。
二、本件聲請意旨略以：聲請人甲○○欠有卡債計新台幣108,
    938元，聲請人乙○○所有坐落台中市○○區○○段586之1
    地號土地（地目建，面積145平方公尺，持分100000分之580
    ）則遭查封，均無力支出訴訟費用，爰依行政訴訟法第101
    條、102條第2項及第3項規定，聲請訴訟救助等語。
三、經查，聲請人為本件聲請，僅提出香港上海匯豐銀行信用卡
    中心信用管理部催收函及台中地方法院公告影本各乙紙為證
    。按資力之有無，應就資產及負債相互比較，聲請人僅提出
    其負債之相關文件（聲請人乙○○部分未表明債務金額），
    卻未釋明其資產數額為何，或是提出其他可得釋明其無資力
    之資料，致本院無從得知聲請人是否確因此等負債，而窘於
    生活且缺乏經濟上之信用，是對於聲請人是否無資力一事，
    尚難謂已達能即時釋明之程度。且經本院函詢財團法人法律
    扶助基金會台中分會結果，聲請人並未就本訴（即本院97年
    簡字第38號給付健保費事件）申請法律扶助，則本件亦無依
    法律扶助法第62條規定，應准予扶助之情事。揆諸首揭說明
    ，本件聲請人聲請訴訟救助，未據提出能即時調查之證據，
    以釋明其無資力支出訴訟費用之主張為真實，亦未據提出保
    證書以代之，其聲請即屬無從准許。
四、依行政訴訟法第104條、民事訴訟法第95條、第78條、第85
    條，裁定如主文。
中    華    民    國    97    年    4     月  15      日
              臺中高等行政法院第四庭
                        審判長法  官  沈  應  南
                              法  官  許  金  釵
                              法  官  許  武  峰
以上正本證明與原本無異。
如不服本裁定，應於裁定送達後10日內以書狀敘明理由，經本院
向最高行政法院提起抗告（須依對造人數附具繕本）。
中    華    民    國    97    年    4     月  15      日
                              書記官  莊  啟  明


司法院資訊處製作；財團法人民間司法改革基金會備份。
